【裁判字號】    98,簡上,27
【裁判日期】    981016
【裁判案由】    第三人異議之訴
【裁判全文】
臺灣臺中地方法院民事判決  98年度簡上字第27號
上  訴  人  甲○○
被  上訴人  雅比達石油股份有限公司
法定代理人  乙○○
訴訟代理人  丙○○
            張崇哲  律師
複  代理人  鄭弘明  律師
上列當事人間第三人異議之訴事件，上訴人對於中華民國97年11
月28日本院臺中簡易庭97年度中簡字第2802號第一審判決提起上
訴，本院合議庭於民國98年10月2日言詞辯論終結，判決如下：
    主    文
原判決廢棄。
被上訴人在第一審之訴駁回。
第一、二審訴訟費用由被上訴人負擔。
    事實及理由
甲、程序方面：
    按當事人之法定代理人其代理權消滅者，應由有代理權之法
    定代理人承受訴訟，此觀民事訴訟法第170條之規定自明。
    查本件訴訟於被上訴人起訴後，被上訴人之法定代理人於民
    國98年7月13日變更為乙○○，並由被上訴人以書狀聲明承
    受訴訟，依前開說明，自應許其承受並續行訴訟，合先敘明
    。
乙、實體方面：
一、被上訴人起訴主張：附表所示動產為其所有，而非訴外人陳
    濟康所有，詎上訴人不察，竟指稱附表所示動產為訴外人陳
    濟康所有，而聲請本院以97年度執助字第434號清償債務強
    制執行事件查封在案，自屬侵害被上訴人之權益。又查封之
    上開動產，多係純供辦公之用品，並非居家或個人用品，且
    查封上開動產之地點，係被上訴人公司之所在，訴外人陳濟
    康並未居住在該地點，自難僅憑訴外人陳濟康戶籍設籍該處
    ，即認上開動產均為訴外人陳濟康所有，顯見上開指封不當
    。為此提起本件訴訟，並聲明：本院97年度執助字第434 號
    清償債務強制執行事件，就被上訴人所有如附表所示動產之
    強制執行程序應予撤銷。
二、上訴人則以：訴外人陳濟康對外接洽業務所使用名片，皆印
    有雅比達石油股份有限公司總裁，並以實際經營者自居，其
    目前積欠上訴人債務為新臺幣（下同）232萬元，已經法院
    判決確定，其先後借用詹德麟、劉文超當公司負責人，以逃
    避債務追討，事實上詹德麟、劉文超2人並未出資籌組被上
    訴人公司，且詹德麟曾於民國（下同）97年4月間，在臺中
    市與上訴人等會面時，表明：其為陳濟康借名之負責人，掌
    握實權為陳濟康，5月中旬已辭職，要去大陸等語。又被上
    訴人營業處所即為陳濟康之戶籍地，足證陳濟康為被上訴人
    公司之實際經營者。其次，查封當日訴外人丁○○亦承認系
    爭查封動產為訴外人陳濟康所有，並在當日指封切結上代陳
    濟康簽名，顯見系爭查封之動產為陳濟康所有，是被上訴人
    並非系爭動產之所有人，被上訴人之請求顯無理由等語，資
    為抗辯，並聲明：被上訴人之訴駁回。
三、原審為被上訴人勝訴判決，上訴人不服，提起本件上訴，於
    本院聲明如主文所示。而其陳述除與原判決所載相同者茲予
    引用外，補稱：
  (一)被上訴人所提出之6幀奈米油照片，其裝箱上所印公司名稱
    為「雅比達石油股份有限公司」，箱內每瓶奈米油是精裝的
    。反觀上訴人於97年3月18日聲請鈞院查封之奈米油照片，
    其裝箱上所印公司名稱為「亞百達石化工業股份有限公司」
    (下稱亞百達公司)，箱內每瓶奈米油是用膠袋裝的，兩者相
    差甚大，故被上訴人主張上訴人查封之奈米油為其所有，不
    足採信。而訴外人陳濟康為亞百達公司幕後老闆，94年曾拿
    如查封之奈米油560箱向上訴人質押借款292萬元，亞百達公
    司解散後，查封物應該屬於訴外人陳濟康所有。
  (二)附表所示動產中如編號1所示電腦、編號2所示影印傳真機、
    編號3所示沙發組及茶桌等等，凡住家或辦公室皆可適用，
    並非被上訴人所稱：「執行標的物均屬辦公用具，非一般私
    人居家用具」。
四、被上訴人於本院聲明：(一)上訴駁回。(二)第二審訴訟費用由上
    訴人負擔。而其陳述除與原判決所載相同者茲予引用外，補
    稱：
  (一)本件上訴人持以強制執行之理由，無非以訴外人陳濟康設籍
    在臺中市○區○○路460之8號為據，惟上開處所亦為上訴人
    之公司所在地，而附表所示查封物，均屬辦公用具，並非一
    般私人居家用品，顯見附表所示動產，應為被上訴人所有。
  (二)上訴人雖稱訴外人陳濟康曾於94年間拿560箱奈米油向其擔
    保借款，惟被上訴人係以經營石油製品零售、汽油、柴油批
    發及石油製品批發等為業，而附表查封之奈米油即為被上訴
    人所進口販賣之商品。
五、得心證之理由：
    被上訴人主張附表所示動產經上訴人聲請本院以97年度執助
    字第434號清償債務強制執行事件查封之事實，業據原審調
    閱上開執行卷宗查明無訛，並為上訴人所不爭執，此部分事
    實，堪信為真實。至被上訴人主張附表所示動產為其所有之
    事實，固據其提出證明書、海關進出口貨物稅費繳納證兼匯
    款申請書、雅比達石油股份有限公司分類帳、奈米油裝箱照
    片等件為證，經查：
  (一)被上訴人於本院言詞辯論後所提出之證明書，其上固有：「
    本公司於96年5月間確實委託雅比達石油股份有限公司代銷
    『奈米油』一批，惟事後因本公司業於96年3月間解散，且
    代銷成績不彰，再加上該『奈米油』之剩餘價值已屬不多，
    是遂於同年12月間，將該奈米油』以低價轉讓於雅比達石油
    股份有限公司。本人特此證明上開事實確實為真。亞百達石
    化工業股份有限公司負責人：丁○○」，惟證人丁○○於98
    年4月27日本院4月27日本院準備程序業已結證稱：「我是亞
    百達石油股份有限公司的負責人，查封的東西是我公司的，
    案外人陳濟康只是我朋友」，此情核與上訴人所提出之查封
    照片，其奈米油包裝外明顯記載：「亞百達石化工業股份有
    限公司」相符。而被上訴人於98年5月12日具狀提出之證明
    書本文亦載：「茲證明本公司(曾於民國九十二年五月十四
    日進口『奈米油』一批，民國九十六年五月即委託雅比達石
    油股份有限公司代為銷售，經查屬實，特此證明【並附海關
    進口貨物稅費繳納書一紙為證，用以證明確係本公司購入之
    物】此致雅比達石油股份有限公司收執」，證明書末證明人
    為「亞百達石化工業股份有限公司」、負責人為「丁○○」
    相符，足認附表所示動產，均為訴外人亞百達公司所有，而
    非被上訴人所有，被上訴人於本院言詞辯論後所提出之證明
    書，顯係丁○○事後配合所杜撰，不足採信。
  (二)又上訴人所提出之亞百達公司登記資料所載，亞百達公司固
    於96年3月19日解散。惟公司法第25條規定：「解散之公司
    ，於清算範圍內，視為尚未解散」，是公司解散後，應進行
    清算程序，在清算完結前，法人之人格於清算範圍內，仍然
    存續，必須待清算完結後，公司之人格始得歸於消滅，不因
    清算人怠於進行清算程序而異。訴外人亞百達公司解散後，
    未向法院呈報清算人，有本院民事紀錄科查詢表附卷可稽，
    足認訴外人亞百達公司解散後尚未清算完結，依上開說明，
    附表所示動產應為訴外人亞百達公司之清算財產。上訴人主
    張亞百達公司解散後，查封物應該屬於訴外人陳濟康所有，
    亦不足採信。
六、綜上所述，附表所示動產，均為訴外人亞百達公司所有，而
    非被上訴人所有，被上訴人本於附表所示動產所有權人身分
    提起第三人異議之訴，為無理由，不應准許。原審判命就本
    院97年度執助字第434號清償債務強制執行事件，就被上訴
    人所有如附表所示動產之強制執行程序應予撤銷，自有未洽
    。上訴意旨指摘原判決不當，求予廢棄改判，為有理由。自
    應由本院予以廢棄，改判如主文第2項所示。
七、本件事證已臻明確，兩造其餘攻擊防禦方法及舉證，於本件
    事實之認定與判決結果，不生影響，茲不一一論列，附為敘
    明。
八、據上論結，本件上訴為有理由，依民事訴訟法第436條之1第
    3項、第450條、第78條，判決如主文。
中    華    民    國    98    年    10    月    16    日
                  民事第一庭  審判長法  官  張瑞蘭
                                    法  官  卓進仕
                                    法  官  劉正中
以上為正本係按照原本作成。
本件不得上訴。
中    華    民    國    98    年    10    月    16    日
                                    書記官  林素珍
附表：查扣地點位於臺中市○區○○路460之8號
┌──┬───────────┬──┬──┬──┐
│編號│物品名稱              │單位│數量│備考│
├──┼───────────┼──┼──┼──┤
│  1 │電腦17吋螢幕及主機    │ 台 │ 2  │    │
├──┼───────────┼──┼──┼──┤
│  2 │HP影印傳真機          │ 台 │ 1  │    │
├──┼───────────┼──┼──┼──┤
│  3 │沙發組及茶桌          │ 套 │ 3  │    │
├──┼───────────┼──┼──┼──┤
│  4 │辦公桌椅              │ 組 │ 2  │    │
├──┼───────────┼──┼──┼──┤
│  5 │OA辦公桌椅            │ 套 │ 5  │    │
├──┼───────────┼──┼──┼──┤
│  6 │奈米油                │ 箱 │ 12 │    │
├──┼───────────┼──┼──┼──┤
│  7 │會議桌                │ 組 │ 1  │    │
└──┴───────────┴──┴──┴──┘


司法院資訊處製作；財團法人民間司法改革基金會備份。
